---
output: github_document
---

<!-- README.md is generated from README.Rmd. Please edit that file -->

```{r, include = FALSE}
knitr::opts_chunk$set(
  collapse = TRUE,
  comment = "#>",
  fig.path = "man/figures/README-",
  out.width = "100%"
)
```

# csfd

<!-- badges: start -->
[![R-CMD-check](https://github.com/jchrom/csfd/workflows/R-CMD-check/badge.svg)](https://github.com/jchrom/csfd/actions)
[![Lifecycle: experimental](https://img.shields.io/badge/lifecycle-experimental-orange.svg)](https://lifecycle.r-lib.org/articles/stages.html#experimental)
<!-- badges: end -->

Smyslem balíčku csfd je umožnit novinářům a akademickým pracovníkům skrejpování
veřejně přístupných dat z [Česko-Slovenské filmové databáze (ČSFD)](https://www.csfd.cz). Balíček není oficiálním produktem ČSFD a není určen
ke komerčnímu využití. Pokud někdy v budoucnu ČSFD uvede do provozu standardní
webovou API (po vzoru IMDB), bude balíček deprekován.

## Instalace

``` r
# install.packages("devtools")
devtools::install_github("jchrom/csfd")
```

## Frekvence stahování

Frekvence stahování je omezena na 15 požadavků za minutu, aby se zamezilo
přetěžování serveru neurvalým masovým skrejpováním.

## Příklad

Příkazem níže získáme stránku třetí série seriálu _Star Trek: Nová generace._
Adresu https://www.csfd.cz/film/69432-star-trek-nova-generace/483364-serie-3/prehled/
můžeme sice zadat celou, ale postačí i část s typem díla a číselný identifikátor
(cesty audiovizuálních děl začínají na ČSFD vždy `/film`, bez ohledu na typ díla):

```{r}
library(csfd)
tng <- csfd_fetch("/film/483364", quiet = TRUE)
```

Výsledkem je objekt `<csfds_scraper>`, který obsahuje zdrojový HTML kód a jednu
nebo několik funkcí, určených k seškrabání dat. V příkladu níže jsou scrapery
označeny symbolem `$`.

```{r}
tng
```

Vybraný scraper zavoláme stejně, jako když vracíme hodnotu při běžném indexování,
například použitím `$`:

```{r}
tng$summary
```

`<csfds_scraper>` pozná, o jaký typ stránky se jedná, takže máte vždy k dispozici
ty správné scrapery. Občas se stane, že má vrácená tabulka nula řádků, pokud určitá
data na stránce chybí. Například tag cloud bývá na stránkách filmů/seriálů,
ale pokud nikdo dané dílo neotagoval, data budou logicky chybět.

## Další příklady

Stažení stránky se seznamem epizod:

```{r eval=FALSE}
# Kmpletni URL.
csfd_fetch("https://www.csfd.cz/film/69432-star-trek-nova-generace/epizody/")

# Funguje i kratsi varianta.
csfd_fetch("/film/69432/epizody/")
```

Stažení profilu herce:

```{r eval=FALSE}
# Text za ciselnym identifikatorem ("-patrick-stewart") neni nutny, ale ani nevadi.
csfd_fetch("/tvurce/2052-patrick-stewart")
```

Stažení stránky s filmovými cenami. Důležitá je v tomto případě i část adresy
za otazníkem, která určuje rozmezí let, v nichž bylo ocenění uděleno:

```{r eval=FALSE}
csfd_fetch("/oceneni/2-cesky-lev/?yearsSpan=2002-2011")
```

Stažení stránky s uživatelskými recenzemi:

```{r eval=FALSE}
csfd_fetch("/film/69432-star-trek-nova-generace/recenze/?page=2")
```

## Vyhledávání

K vyhledávání slouží tři různé funkce:

* [Podrobné vyhledávání](https://www.csfd.cz/podrobne-vyhledavani/): `csfd_search_titles()`
* [Tvůrci](https://www.csfd.cz/podrobne-vyhledavani/tvurci/): `csfd_search_creators()`
* [Žebříčky ](https://www.csfd.cz/zebricky/vlastni-vyber/): `csfd_search_ranks()`

Příklad: Seznam českých seriálů od roku 1989, řazený podle průměru hodnocení.
Narozdíl od `csfd_fetch()` není třeba URL stránky, ale hodnoty vybraných parametrů
(pro zobrazení nápovědy použijte příkaz `?csfd_search`).

```{r eval=FALSE}
tv_shows <- csfd_search_titles(
  type = "tv_show",
  origin = list(any = c("Česko", "Československo")),
  released = c(1989, 2022),
  sort = "rating_average"
)

tv_shows$results
```

Vyhledání akčních filmů herečky Michelle Yeoh - číselný identifikátor pochází
z URL adresy její [stránky na ČSFD](https://www.csfd.cz/tvurce/1818-michelle-yeoh/prehled/).

```{r eval=FALSE}
csfd_search_titles(
  type   = c("film", "tv_film"),
  genre  = "Akční",
  fields = list(actor = 1818),
  sort   = "year_asc"
)
```

## Vlastní scrapery

Balíček má pěkné pokrytí stránek filmů, seriálů a podobně. Stáhnout si ale můžete
libovolnou ČSFD stránku a data seškrabat po svém, a to funkcemi z balíčků
[rvest](https://rvest.tidyverse.org/) a [xml2](https://xml2.r-lib.org/).

Zdrojový HTML kód lze získat přes pole `html`:

```{r}
tng$html
```

Takto získaný objekt typu `<xml_document>` nepřetrvá do příšího spuštění Rka,
a nemá smysl jej ukládat na disk. Jedná se pouze o tzv. external pointer,
který po ukončení Rka už na nic neukazuje. Je ale možné uložit celý `<csfd_scraper>`
objekt, který uchovává HTML v podobě syrových bajtů, a v případě potřeby ho znovu
načte do paměti (takže volání `tng$html` v příkladu bude fungovat vždycky).

```{r eval=FALSE}
saveRDS(tng, "tng.rds")
```

Případně zapsat HTML kód jako text:

```{r eval=FALSE}
xml2::write_html(tng$html, "tng.html")
```

## Nahlašování změn ve struktuře stránek

Změny ve HTML struktuře stránek mohou mít za následek nesprávná nebo chybějící
data. Protože je tento nástroj neoficiální a není vyvinut v součinnosti s ČSFD,
není možné dopředu vědět, kdy se který HTML tag na které stránce změní.

Pokud zjistíte, že vám `<csfds_scraper>` vrací nesprávná nebo chybějící data,
nahlašte to prosím [zde](https://github.com/jchrom/csfd/issues/new).

## Licence

csfd podléhá licenčnímu ujednání [MIT](LICENSE.md).
